臺灣宜蘭地方法院行政訴訟判決
111年度交字第37號
原      告  簡大傑  
被      告  交通部公路總局臺北區監理所

代  表  人  黃鈴婷  
上列當事人間交通裁決事件，原告不服被告民國111年5月23日北
監宜裁字第43-ZIC308008號違反道路交通管理事件裁決書，提起
行政訴訟，本院判決如下：
    主  文
原告之訴駁回。
訴訟費用新臺幣參佰元由原告負擔。
    事實及理由
一、程序事項：
㈠、本件原告起訴時，被告代表人原為梁郭國，嗣於訴訟進行中
    變更為黃鈴婷，經被告變更後之代表人具狀聲明承受訴訟，
    核無不合，應予准許。
㈡、本件係因原告不服被告民國111年5月23日北監宜裁字第43-ZI
    C308008號違反道路交通管理事件裁決書（下稱原處分）裁
    處罰鍰新臺幣（下同）3,000元，提起行政訴訟，經核屬行
    政訴訟法第237條之1第1項第1款規定之交通裁決事件，爰依
    同法第237條之7規定，不經言詞辯論，逕為判決。
二、事實概要：
　　緣原告於111年4月8日上午9時23分許，駕駛其所有車牌號碼
    000-0000號自用小客車（下稱系爭車輛）在國道5號南向54
    公里蘇澳出口匝道處（下稱系爭路段）時，因有「汽車行駛
    於高速公路前座乘客未依規定繫安全帶」之違規事實，經內
    政部警政署國道公路警察局於111年4月26日填製國道警交字
    第ZIC308008號舉發違反道路交通管理事件通知單逕行舉發
    ，記載應到案日期為111年6月10日前，並移送被告處理。原
    告於111年5月3日提出陳述意見，嗣經被告函請舉發機關協
    助查明事實後，認定原告有上開違規事實，爰依道路交通管
    理處罰條例第31條第2項規定，以原處分裁處原告罰鍰3,000
    元。原告不服，遂提起本件行政訴訟。
三、原告起訴意旨略以：原告奉公守法，原告及家人向來均依規
    定繫綁安全帶。系爭車輛年份稍久，雖有繫安全帶，惟因彈
    性疲乏無法回復拉緊，致安全帶鬆弛下垂，舉發照片模糊不
    清，以致被誤認未繫安全帶，原處分顯有錯誤。並聲明：原
    處分撤銷。
四、被告答辯略以：經檢視採證照片，可見前座乘客頭部上端往
    左下延伸至下部固定器處並無安全帶之影像，且原告亦自承
    系爭車輛安全帶因彈性疲乏無法回復拉緊，致安全帶鬆弛下
    垂，按汽車駕駛人及乘客繫安全帶實施及宣導辦法第3條規
    定，系爭車輛前座乘客未繫安全帶違規事實明確。是原告確
    有「汽車行駛於高速公路前座乘客未依規定繫安全帶」之違
    規行為，被告依道路交通管理處罰條例第31條第2項規定，
    以原處分裁處原告罰鍰3,000元，應無違誤。並聲明：原告
    之訴駁回。
五、本院之判斷：
㈠、按「汽車行駛於高速公路或快速公路，其駕駛人、前座或小
    型車後座乘客未依規定繫安全帶者，處駕駛人新臺幣三千元
    以上六千元以下罰鍰」；「第一項、第二項繫安全帶之正確
    使用、實施方式、因特殊事由未能依規定繫安全帶之處理、
    宣導及其他應遵行事項之辦法，由交通部定之」；「本辦法
    依道路交通管理處罰條例第三十一條第七項規定訂定之」；
    「汽車行駛於道路上，其汽車駕駛人、前座乘客或小型車後
    座乘客，應依下列規定使用安全帶：一、安全帶及相關配件
    必須齊全，並無毀損、鬆脫或變更之情事。…三、安全帶之
    帶扣應確實緊扣，安全帶無扭曲或反轉，鬆緊度保持適宜；
    腰部安全帶置於腰部以下，肩部安全帶固定位置應依個人調
    整，避免安全帶纏繞經過頸部，且應置手臂上端以上」，道
    路交通管理處罰條例第31條第2、7項、汽車駕駛人及乘客繫
    安全帶實施及宣導辦法第1條、第3條第1項第1、3款分別定
    有明文。
㈡、原告於111年4月8日上午9時23分許駕駛系爭車輛行經系爭路
    段時，因有「汽車行駛於高速公路前座乘客未依規定繫安全
    帶」之違規事實，經內政部警政署國道公路警察局於111年4
    月26日填製系爭舉發通知單逕行舉發，記載應到案日期為11
    1年6月10日前，並移送被告處理。原告於111年5月3日提出
    陳述意見，經被告函請舉發機關協助查明事實後，被告認定
    原告有上開違規事實，依道路交通管理處罰條例第31條第2
    項規定，以原處分裁處原告罰鍰3,000元等情，有系爭舉發
    通知單（本院卷第35頁）、交通違規陳述單（本院卷第39頁
    ）、採證照片（本院卷第49頁）、汽車車籍查詢資料（本院
    卷第69頁）、原處分暨送達證書（本院卷第53、55頁）可參
    。
㈢、原告主張有繫安全帶，僅因車輛年份稍久，安全帶因彈性疲
    乏無法回復拉緊而鬆弛下垂等語，然查，依汽車駕駛人及乘
    客繫安全帶實施及宣導辦法第3條第1項第1、3款之規定，安
    全帶之鬆緊度應保持適宜，不得鬆脫，然系爭車輛乘客繫鬆
    弛下垂之安全帶，顯不符上開規定，而有道路交通管理處罰
    條例第31條第2、7項之未依規定繫安全帶情形，原告上開主
    張，難認有理由。
六、綜上所述，本件原告既有前揭「汽車行駛於高速公路前座乘
    客未依規定繫安全帶」之違規行為明確，被告援引道路交通
    管理處罰條例第31條第2項規定，以原處分裁處原告罰鍰3,0
    00元，核無違誤。原告訴請撤銷原處分，為無理由，應予駁
    回。
七、本件判決基礎已臻明確，兩造其餘之攻擊防禦方法及訴訟資
    料經本院斟酌後，核與判決結果不生影響，故無一一論述之
    必要，併予敘明。
八、本件第一審裁判費為300元，應由原告負擔，爰確定第一審
    訴訟費用額為原告已繳費之起訴裁判費300元。
九、據上論結，本件原告之訴為無理由，依行政訴訟法第237條
    之7、第237條之8第1項、第98條第1項前段，判決如主文。
中　　華　　民　　國　　111 　年　　11　　月　　3 　　日
                  行政訴訟庭　法　官　謝佩玲
以上正本係照原本作成。
如不服本判決，應於判決送達後20日內，向本院提出上訴狀並表
明上訴理由（原判決所違背之法令及其具體內容或依訴訟資料可
認為原判決有違背法令之具體事實），其未載明上訴理由者，應
於提出上訴後20日內向本院補提理由書（上訴狀及上訴理由書均
須按他造人數附繕本，如未按期補提上訴理由書，則逕予駁回上
訴），並應繳納上訴裁判費新臺幣750元。
中　　華　　民　　國　　111 　年　　11　　月　　4 　　日
                              書記官　黃家麟